臺灣高等法院臺南分院刑事判決　　　　 96年度上訴字第675號
上　訴　人
即　被　告　甲○○
選任辯護人　彭大勇　律師
上列上訴人因強盜等案件，不服臺灣臺南地方法院95年度訴字第
1841號中華民國96年4月24日第一審判決（起訴案號：臺灣臺南
地方法院檢察署95年度偵字第17970號），提起上訴，本院判決
如下：
    主  文
上訴駁回。
    事  實
一、甲○○與林俊民 (林俊民部分，業經判刑確定)共同謀議竊
    取機車以供強取他人財物之用，即基於共同意圖為自己不法
    所有之犯意聯絡，先於民國 (下同)95 年5月17日凌晨某時
    在臺南市○○路○段263巷13號前，由甲○○把風，林俊民則
    持甲○○所提供之鑰匙竊取乙○○所有停放該處車牌號碼為
    ＮＥＥ－738號之重型機車，得手後，2人再前往不詳之大賣
    場購買水果刀1支供強取他人財物之用。嗣於同日凌晨5時15
    分許，2人因騎乘上開機車尋找行搶對象，行經臺南市○○
    路○段45巷22號時，見丙○○獨自騎乘機車，見有機可乘，
    即基於共同意圖為自己不法所有之犯意聯絡，由林俊民驅車
    自右後方靠近並伸手抓住丙○○之衣領迫使其停車後，再持
    所購買之水果刀壓制丙○○，至其不能抗拒，而強取丙○○
    所有放置機車腳踏板上之皮包1只，內有門號分別為0000000
    000、0000000000、0000000000SＩＭ卡之行動電話各1支、
    身分證、健保卡、金融卡各1張、信用卡4張及現金新臺幣 (
    下同)二千元等財物，得手後後駕車逃逸，嗣經臺南市警察
    局第五分局循被告所使用之行動電話，因而查獲林俊民等之
    犯行。
二、案經臺南市警察局第五分局報請臺灣臺南地方法院檢察署檢
    察官偵查起訴。
    理  由
甲、程序部分：
    一、按被告以外之人於審判外之陳述，雖不符前4條之規定
        ，而經當事人於審判程序同意作為證據，法院審酌該言
        詞陳述或書面陳述作成時之情況，認為適當者，亦得為
        證據。當事人、代理人或辯護人於法院調查證據時，知
        有第159條第1項不得為證據之情形，而未於言詞辯論終
        結前聲明異議者，視為有前項之同意，刑事訴訟法第15
        9條之5定有明文。查被告甲○○及其辯護人於原審及本
        院均未於本案言詞辯論終結前，對證人陳蘭曜、丙○○
        於警詢時陳述之證據能力聲明異議，依刑事訴訟法第15
        9條之5第2項規定，視為被告及其辯護人均已同意作為
        證據，且經本院審酌該等言詞陳述作成時情況及證據取
        得過程等節，認為上開證據，亦適宜作為證據，因認上
        開供述證據，對各該同意之被告均有證據能力。
    二、被告以外之人於審判外之言詞或書面陳述，除法律有規
        定者外，不得作為證據，刑事訴訟法第159條第1項亦有
        明文。被告甲○○之選任辯護人於原審準備程序中，對
        證人即同案被告林俊民於警訊時之陳述，表示係被告以
        外之人於審判外之陳述，無證據能力之意見，即明示不
        同意作為認定被告甲○○犯罪事實有無之證據，復未經
        認定有何較為可信之特定情況，是依上開規定，被告林
        俊民之警訊陳述，自不得作為本案被告甲○○部分裁判
        基礎之證據資料。
乙、實體部分：
    一、訊據上訴人即被告甲○○固不否認於上開時、地，與林
        俊民共同竊取被害人乙○○所有之機車，及被告林俊民
        強盜證人丙○○皮包時，伊乘坐在林俊民所竊取之機車
        後面，惟辯稱：機車是林俊民下手竊取的，買刀子的用
        意是為了割斷路人的皮包以便搶奪，原計畫是要飛車行
        搶，不知為何變為強盜，伊對強盜部分並無犯意之聯絡
        等語。
    二、查被告甲○○確於上開時、地，與林俊民共同竊取被害
        人乙○○所有之機車後，又共同購買水果刀為作案之工
        具，再共同持刀以暴力壓制丙○○，使其不能抗拒，而
        強取丙○○所有放置機車腳踏板上之皮包等情，業據林
        俊民於原審審理坦白承認，核與證人陳蘭曜（乙○○之
        父親）於警訊時之陳述、證人即被害人丙○○於警訊及
        原審審理時之證述情節均相符 (詳警卷第16頁至第21頁
        、原審卷第86頁至第93頁)，並有卷附監視錄影翻拍照
        片影本2張、證人丙○○遭強盜序號000000000000000號
        之行動電話之通聯調閱查詢單、行動電話門號00000000
        00號、0000000000號申裝個人資料及通聯調閱查詢單、
        車輛竊盜資料個別查詢報表－查詢車輛認可資料可資佐
        證，堪認被告林俊民之自白與事實相符，故被告甲○○
        確與林俊民共同犯意之聯絡，已甚明確。
    三、被告甲○○雖以前詞置辯，惟查：
        (一)被告甲○○於原審審理時坦承：「偷車的部分，我
            們本來就計畫好要去偷車，然後去飛車搶劫，林俊
            民偷機車時我在租到的車上，等林俊民得手後一起
            離開」、「林俊民偷車時，是用我的鑰匙」、「我
            承認把風」、「原計畫是由林俊民負責騎車，我負
            責在後座搶奪」、「我們找對象找了3、4小時，有
            遇5、6個適合下手的對象，但我不敢下手，到最後
            林俊民才親自下手」、「搶到的皮包是我打開的，
            我拿搶到的錢去付租車款」 (詳原審卷第134頁至
            第137頁)，核與同案已判刑確定之被告林俊民於原
            審詰問時，具結供稱：「機車是甲○○拿鑰匙給我
            ，我去騎的」、「是2人共同提議要偷的、偷機車
            時甲○○在巷口把風」、「行搶時是我騎機車，我
            拿刀子叫被害人 (指丙○○)把東西拿出來的」、
            「行搶的事，事前2人就說好的」、「行搶時江宗
            典坐在機車後座，幫我撐著機車並把風」、「我們
            在市區繞，看到那女子就跟進去巷裡，是共同決定
            要搶的」、「我行搶後將皮包拿給甲○○，搶到的
            皮包是甲○○打開檢查財物的」、「先買2把刀子
            ，買刀子是為了行搶」 (詳原審卷第95頁至第102
            頁)之情節相符，故被告甲○○確與林俊民共同犯
            意之聯絡，已甚明確。
        (二)證人即被害人丙○○於原審審理時亦結證供稱：「
            95年5月17日凌晨5點15分有在臺南市○○路被2個
            人共乘一部機車行搶，前面的那個人有穿雨衣，後
            座者不清楚」、「前座的人有持水果刀，當時我正
            騎著車，他們從後尾隨，前座的人拉住伊的衣領，
            叫我停車後，前座的人就叫伊不要動，並搶走我放
            在腳踏墊上的皮包」、「當時沒有人、車經過，我
            不能反抗」等語（詳原審卷第86頁至88頁）。衡諸
            當時情況，證人丙○○於遭搶之際，意思自由確遭
            受壓制，至不能抗拒程度，甚為明顯，更何況被害
            人係一凌晨時分獨自返家之年輕女性，處於上開情
            形之下，客觀上自堪認定已達於喪失意思自由而不
            能抗拒之程度。
        (三)查被告甲○○與同案已判刑確定之被告林俊民，自
            竊車、買刀、行搶均事先規畫，且找尋對象即找了
            3、4個小時，並遇到5、6個適合下手的對象，嗣因
            為林俊民耐不住性子，才說乾脆換他來，足見被告
            等對於下手目標不僅經過篩選，且有一致認知，故
            對竊盜及強盜之犯行，早有共同犯意之聯絡，已甚
            明確，被告甲○○空言否認，辯稱：原計畫是要飛
            車行搶，不知為變為強盜，伊對強盜部分並無犯意
            之聯絡云云，自屬卸責之詞，不足採信，犯行應可
            認定。
    四、新、舊法之比較適用：按行為後法律有變更者，適用行
        為時之法律。但行為後之法律有利於行為人者，適用最
        有利於行為人之法律，刑法第2條第1項定有明文。被告
        所犯竊盜、強盜之行為後，94年1月7日修正公布之刑法
        ，自95年7月1日施行，修正後法律比較適用如下：
        (一)刑法第28條關於成立共同正犯之標準，將原來共同
            正犯之共同「實施」犯罪，改為共同「實行」犯罪
            ，剔除完全未參與犯罪相關行為之「實行」的「陰
            謀共同正犯」及「預備共同正犯」，該規定之修正
            ，乃係行為可罰性要件之變更，被告甲○○與同案
            已判刑確定之被告林俊民上開犯行，符合修正前刑
            法共同正犯之規定，對被告而言並無有利或不利之
            情形，自不生新舊法比較之問題，乃適用修正前之
            舊法。
        (二)刑法第55條牽連犯之規定，業於94年1月7日修正公
            布刪除，並於95年7月1日施行，則被告之犯行，因
            行為後新法業已刪除牽連犯之規定，此刪除雖非犯
            罪構成要件之變更，但顯已影響行為人刑罰之法律
            效果，自屬法律有變更，如無牽連犯之適用，則上
            開所涉各罪均以加法相加累計，結果自遠超過從一
            重處斷或以一罪論之法律效果。是依新法第2條第1
            項規定，比較新舊法結果，自仍應適用較有利於被
            告之行為時法律即舊法論以牽連犯、連續犯。
        (三)修正後刑法係自95年7月1日起施行，在此之前，刑
            法分則編有關罰金刑之貨幣單位係銀元；且依刑法
            分則編應處罰金者，應適用罰金罰鍰提高標準條例
            第1條、第4條之規定，亦即應按各該具體條文制定
            或修正之時間先後，定其提高之倍數。惟被告行為
            後，刑法施行法增訂第1條之1，於95年6月14日經
            總統公布，並自同年7月1日起施行；該條規定：「
            中華民國94年1月7日刑法修正施行後，刑法分則編
            所定罰金之貨幣單位為新臺幣。94年1月7日刑法修
            正時，刑法分則編未修正之條文定有罰金者，自94
            年1月7日刑法修正施行後，就其所定數額提高為30
            倍。但72年6月26日至94年1月7日新增或修正之條
            文，就其所定數額提高為三倍」。本件被告所犯竊
            盜罪部分，依增訂刑法施行法第1條之1之規定，其
            罰金以新臺幣為單位，數額應提高三倍。此與修正
            前之罰金以銀元為單位，對被告而言，並無不利（
            新臺幣與銀元之比例為一比三，換算結果，亦為三
            倍）。刑法施行法第1條之1係替代罰金罰鍰提高標
            準條例部分條文，與罰金罰鍰提高標準條例罰金額
            度相同，既不發生有利或不利問題，只是將貨幣單
            位由銀元改為新臺幣，並非法律變更刑度之條文，
            當無比較新舊法問題，逕予適用刑法施行法第1條
            之1，併此敘明。
    五、查被告甲○○與同案已判刑確定之被告林俊民共同意圖
        為自己不法所有，竊取機車部分，係犯刑法第320條第1
        項之普通竊盜罪。攜帶兇器搶劫部分，係犯同法第330
        條第1項之攜帶兇器加重強盜罪。2人就上開竊盜、強盜
        之犯行，有犯意聯絡及行為分擔，均應認係共同正犯，
        又被告2人所為竊盜與加重強盜罪間，有方法、結果之
        牽連關係，應依修正前刑法第55條前段之規定，從一重
        之加重強盜罪處斷。
    六、原審審理結果，認被告罪證明確，適用刑法第2條第1項
        前段、修正前刑法第28條、修正前刑法第55條、刑法第
        320條第1項、第330條第1項、刑法施行法第1條之1，並
        審酌被告正值年輕力盛時期，竟不思循正途獲取財物，
        以強盜方式貪圖不法利益，更為避免遭警追查，先竊取
        機車再行搶劫財物，犯罪動機已然可議，且於凌晨時分
        持刀強盜單身女子，造成被害人心理之恐懼及財產之損
        害，嚴重危害社會治安，敗壞善良風氣等一切情狀，量
        處有期徒刑八年，並以被告強盜之「水果刀」一把，係
        渠等為強盜而購買，為渠等所有，另用以竊盜所用之鑰
        匙，為被告甲○○所有，業據被告於供承在卷，然均未
        經扣案，被告林俊民復供述水果刀已然丟棄，且非屬違
        禁物，為免日後執行困難，故不予宣告沒收，認事用法
        ，均無不合，量刑亦甚妥適，被告上訴意旨，否認有犯
        意聯絡，並無共犯竊盜及強盜犯行，指摘原判決不當，
        為無理由，應予駁回。
丙、據上論斷，應依刑事訴訟法第368條，判決如主文。
本案經檢察官林炎昇到庭執行職務。
中　　華　　民　　國　　96　　年　　8　　月　　2　　日
                  刑事第五庭    審判長法　官　楊明章
                                      法　官  楊子莊
                                      法　官  戴勝利
以上正本證明與原本無異。
如不服本判決，應於收受本判決後十日內向本院提出上訴書狀。
其未敘述上訴理由者並得於提起上訴後十日內向本院補提理由書
狀（均須按他造當事人之人數附繕本）「切勿逕送上級法院」。
　　　　　　　　　　　　　　　　　　　書記官　陳淑貞
中　　華　　民　　國　　96　　年　　8　　月　　2　　日
附錄：本判決論罪科刑法條：
刑法第320條第1項：意圖為自己或第三人不法之所有，而竊取他
                  人之動產者，為竊盜罪，處五年以下有期徒
                  刑、拘役或五百元以下罰金。
刑法第330條第1項：犯強盜罪而有第321條第1項各款情形之一者
                  ，處七年以上有期徒刑。
